臺灣高雄地方法院刑事判決　　　　　　　　　　　　　九十三年度簡上字第九八號
　　上　訴　人
　　即　被　告　乙○○
右列上訴人因違反毒品危害防制條例等案件，不服臺灣高雄地方法院高雄簡易庭中華
民國九十三年一月十五日九十三年度簡字第二三一號第一審刑事簡易判決（聲請簡易
判決處刑案號：臺灣高雄地方法院檢察署九十二年度毒偵字第五七六六號），提起上
訴，本院管轄之第二審法院判決如左：
    主  文
原判決撤銷。
乙○○持有第一級毒品，處有期徒刑肆月，如易科罰金，以參佰元折算壹日。扣案之
第一級毒品海洛因陸包（合計淨重零點壹玖公克、包裝重壹點壹玖公克）沒收銷燬之
。
    事  實
一、乙○○於民國九十二年九月二十三日上午十一時十分許，騎乘機車搭載友人甲○
    ○行經高雄縣路竹鄉○○村○○路三二一巷與大公路口時，因行跡可疑，遇警察
    臨檢，因友人甲○○（另由檢察官偵辦）有施用海洛因之習慣，身上並攜有第一
    級毒品海洛因六小包，為避免警察發現，甲○○在員警未盤查之前，即在機車上
    將所持有之上開海洛因放入於乙○○之褲子口袋內，同時並向乙○○表示如被警
    察搜獲即佯稱係在廁所撿到以為搪塞，乙○○明知海洛因係屬毒品危害防制條例
    第二條第二項第一款之第一級毒品，不得非法持有，竟同意甲○○將上開海洛因
    藏置於自己身上口袋內而非法持有之。嗣旋為警當場查獲，並自乙○○之褲子口
    袋內扣得上開海洛因六小包（合計淨重０點一九公克、包裝重一點一九公克）。
二、案經高雄縣政府警察局湖內分局報請臺灣高雄地方法院檢察署檢察官偵查後聲請
    簡易判決處刑。
    理  由
一、訊據上訴人即被告乙○○矢口否認持有第一級毒品海洛因之犯行，辯稱：伊不知
    道友人甲○○放在伊口袋內的是海洛因，查獲之海洛因是甲○○所有，並不是伊
    所有云云。經查：
（一）警方自被告口袋內查獲扣案之白色粉末六包，經送鑑驗結果，均含有第一級毒
      品海洛因成分，有法務部調查局九十二年十一月十二日調科壹字第二二○○一
      六二二四號鑑定通知書一紙附卷可憑，足見上開扣案物六包確均係第一級毒品
      海洛因無訛。
（二）前揭海洛因確係被告騎車後載甲○○遇警察臨檢之際，甲○○認被告無吸食毒
      品習慣，應不會被員警搜索，為避免自己被警察查獲，故將之放入被告褲子之
      口袋內，同時並告訴被告如遭警察查獲即表示係撿到等情，業據證人甲○○於
      本院審理時證述在卷，核與被告供承：在接受警察盤查之前，坐在機車後座之
      友人甲○○確曾將上開物品塞入伊口袋內，並表示如果被警察搜查到，就說是
      在廁所撿到的，因伊並無吸食毒品，驗尿沒有反應就會沒事等語相符。又參以
      被告明知友人甲○○有施用海洛因之習慣，此據其供明在卷，而證人甲○○為
      警查獲後經採尿送驗結果，確有毒品嗎啡陽性反應，此有高雄縣政府衛生局煙
      毒尿液檢驗成績書附卷可稽，則在被告明知甲○○確有施用海洛因之習慣，且
      與甲○○二人突遇警方臨檢後，甲○○立即將身上某包物品塞入被告之口袋內
      ，並告知如被搜到該物品即表示係撿來之情況下，被告對於甲○○所放入其口
      袋內之物品即為毒品海洛因乙節，顯難推諉不知。再者，被告為警查獲後至警
      局製作筆錄時，明確表示自其身上查扣之海洛因係於九十二年九月二十三日十
      時許在高雄縣路竹鄉路竹公園內拾獲，迄於檢察官偵訊時仍供稱是拾獲等語，
      可見被告前揭供述顯然係完全依照證人甲○○所教如何解釋上開海洛因之來源
      ，苟被告不知甲○○所放入其口袋內的是海洛因，於得悉確係毒品後衡情理應
      供出實情，然其並未如此，反而配合甲○○而供認海洛因係自己撿到，並非甲
      ○○所交付，由此益徵被告對於甲○○所放入其口袋之物品顯有毒品之認識，
      其仍同意將之藏置於自己之口袋內，應有持有之犯意甚明。
（三）又被告為警查獲時採取之尿液經送高雄縣政府衛生局檢驗結果，係呈甲基安非
      他命及嗎啡陰性反應，有高雄縣政府衛生局九十二年十月十四日九二煙檢字第
      一八二七號煙毒尿液檢驗成績書附卷可稽，是被告僅係單純持有海洛因而無施
      用之事實，應堪認定。綜上所述，被告前開所辯云云，不足採信，本件事證明
      確，被告持有犯行堪以認定。
二、按海洛因係屬毒品危害防制條例第二條第二項第一款之第一級毒品，不得非法持
    有，是核被告所為，係犯毒品危害條例第十一條第一項之持有第一級毒品罪。又
    被告行為後，九十二年七月九日修正公布之毒品危害防制條例雖已於九十三年一
    月九日起生效施行，惟修正前後關於持有第一級毒品罪之規定及刑度均相同，並
    無新舊法比較適用之問題，附此敘明。至原判決及公訴意旨雖依被告於偵查中之
    自白，認前開海洛因係被告於前揭時地侵占所得，而另論被告犯刑法第三百三十
    七條之侵占遺失物罪，且與其所犯持有第一級毒品之罪有牽連關係（公訴意旨係
    認具有想像競合犯關係）云云。然本件自被告身上查獲之第一級毒品海洛因，均
    係甲○○為避免警察臨檢而交付予被告持有，並非被告於前揭時地所拾獲而侵占
    ，此據被告與證人甲○○於本院審理時一致陳明在卷，業如前述，是以被告侵占
    遺失物部分犯行尚乏證據足資證明，惟因公訴人認此部分與前揭持有海洛因犯行
    ，具有想像競合犯之裁判上一罪關係，爰不另為無罪之諭知。
三、原審認被告罪證明確，據以論罪科刑，固非無見。惟原判決於事實認定被告於前
    揭時地意圖為自己不法之所有，將前開第一級毒品海洛因予侵占入己而非法持有
    之，並認被告所犯上開侵占遺失物、持有海洛因二罪具有牽連犯之關係云云，顯
    與事實不符，其認事用法均有未洽。被告提起上訴否認犯罪，雖無足取，惟原判
    決既有上開可議之處，自屬無可維持，應由本院予以撤銷改判。爰審酌被告明知
    友人所交付之物為毒品而仍予收受持有，為警查獲後仍拒不吐實，辯稱係自己所
    拾獲，且犯後否認犯行，及其所持有海洛因之數量等一切情狀，仍量處如主文第
    二項所示之刑，並諭知易科罰金之折算標準，以資懲儆。又扣案第一級毒品海洛
    因六包（合計淨重０點一九公克、包裝重一點一九公克），均係自被告查獲之毒
    品，不問屬於被告與否，應依毒品危害防制條例第十八條第一項前段之規定，併
    予宣告沒收銷燬之。
據上論斷，應依刑事訴訟法第四百五十五條之一第一項、第三項、第三百六十九條第
一項前段、第三百六十四條、第二百九十九條第一項前段，毒品危害防制條例第十一
條第一項、第十八條第一項前段，刑法第十一條前段、第四十一條第一項前段，罰金
罰鍰提高標準條例第二條，判決如主文。
本案經檢察官詹美玲到庭執行職務。
中      華      民      國      九十三      年    三    月      二十六  日
                                  臺灣高雄地方法院刑事第八庭
                                      審判長法  官   陳樹村
                                            法  官   林意芳
                                            法  官   吳俊龍
右正本證明與原本無異。
不得上訴。
                                            書記官   許麗珠
中      華      民      國      九十三      年    三    月      二十九  日
附錄本判決論罪科刑法條：
毒品危害防制條例第十一條第一項
持有第一級毒品者，處三年以下有期徒刑、拘役或新臺幣五萬元以下罰金。
